【裁判字號】    96,交聲,858
【裁判日期】    970229
【裁判案由】    違反道路交通管理處罰條例聲明異議
【裁判全文】
臺灣桃園地方法院交通事件裁定         96年度交聲字第858號
原處分機關  交通部公路總局新竹區監理所桃園監理站
異  議  人
即受處分人  乙○○
上列異議人即受處分人因違反道路交通管理處罰條例案件，對於
交通部公路總局新竹區監理所桃園監理站於中華民國96年9 月26
日所為之處分（原處分案號：桃監裁罰字第裁52-Z2C000352號）
，聲明異議，本院裁定如下：
    主  文
異議駁回。
    理  由
一、原處分意旨略以：異議人即受處分人乙○○所有之車牌號碼
    ZX-6605 號自用小客車於民國96年5 月12日下午5 時5 分許
    ，行經國道3 號高速公路北上後龍收費站時，因汽車駕駛人
    於進入收費站區後，未依高速公路標線指示跨越雙白實線行
    車，經國道公路警察局第2 警察隊後龍分隊攔截舉發違規，
    並填掣內政部警政署國道公路警察局96年5 月12日公警局交
    字第Z2C000352 號違規通知單，經原處分機關依道路交通管
    理處罰條例第33條第1 項第13款、第63條第1 項第1 款之規
    定，裁處異議人罰鍰新臺幣（下同）6,000 元，並記違規點
    數1 點。
二、異議意旨略以：伊係由後龍收費站北上第6 車道變換到第5
    車道，當時並未跨越雙白實線，舉發警員所在之第5 車道票
    亭位置，並無法直接目視判定異議人是否跨越雙白實線，開
    單舉發之第2 警察隊僅憑警員之主觀認定為主，既無錄影存
    證，亦無其他證據可資證明伊確實於雙白實線變換車道，該
    處分之合法性顯有疑義，爰依法聲明異議云云。
三、按汽車行駛於高速公路、快速公路或設站管制之道路，不遵
    使用限制、禁止、行車管制及管理事項之管制規則而未依標
    誌、標線、號誌指示行車者，除按該條規定處罰外，處3,00
    0 元以上6,000 元以下罰鍰，並予記違規點數1 點，道路交
    通管理處罰條例第33條第1 項第13款、第63條第1 項第1 款
    分別定有明文。
四、經查：
  (一)按交通警員掣單舉發違反道路交通管理處罰條例所列之違規
    事實，本質上為行政處分，係公務員基於職務上權力，依法
    就特定之具體事件所為具有公法上效果之單方行政行為，基
    於公務員為公法上行為具有公信力之原則，該行政處分當可
    被推定為真正，其據以依法處分之事實認定亦為真正無誤，
    本此公信原則，乃立法者賦予行政機關制定違反道路交通管
    理事件統一裁罰基準及處理細則，使勤務警員得當機處分，
    以達其維護交通秩序、安全之行政目的。反之，若謂公務員
    一切行政行為均需預留證據以證其實，則國家行政勢必窒礙
    難行。據此，刑事訴訟法就犯罪證據有關之規定中，與屬行
    政秩序罰之交通違規裁罰本質不合之部分，自不在準用之列
    。法院若查無證據足資證明員警有捏造事實違法取締之情事
    ，則執勤警員本其維護交通秩序、安全職責所為之舉發，自
    應受到合法、正確之推定。因而，證人即當場舉發員警甲○
    ○既親身經歷異議人違規過程之證人，且與異議人並無冤仇
    ，其不僅到庭在本院法官面前以言詞供述異議人有前開違規
    事實，並具結表示願為所為證言負法律責任，應無甘冒觸犯
    偽證之罪責，故意構詞誣陷異議人，是其證言應屬可信，先
    予敘明。
  (二)訊據受處分乙○○人固不否認其駕駛前揭車號之自用小客車
    於上開時、地變換車道之事實，惟辯稱：伊係在收費站外之
    白虛線正常變換車道，且該臨檢警員當時係站在第6 車道收
    費亭旁，根本無法看到第5 車道和第6 車道中的雙白實線。
    惟查，證人即目睹本件違規事件之警員甲○○於本院調查時
    結證稱，伊於96年5 月12日是從14點到18點在國道3 號北上
    後龍收費站執行收費站臨檢勤務，當時伊是斜站在第5 車道
    收費亭後面的位置往南邊看，可以看到第5 、6 、7 車到地
    面上的雙白實線，異議人在切換時，第5 車道前面的車子剛
    過，後面的車子還沒有到等語明確（見本院卷第28頁至第32
    頁），另本院當庭勘驗證人甲○○所提出之錄影光碟結果：
    由後龍收費站第5 車道收費亭旁朝南方向拍攝確實可以清楚
    看到第5 、6 、7 車道雙白實線與白虛線之標線，另後龍收
    費站北上路段之雙白實線起點至收費站水泥柱距離共計69.7
    公尺，此有本院勘驗結果在卷可按（見本院卷第40頁），是
    以，上開勘驗結果與證人甲○○證述情節互核相符。另依據
    異議人自承：其在未變換車道時，前方有3 輛小客車準備進
    入收費站我的車身長約2.2 、2.3 公尺，與前車距離約5 至
    6 公尺等語；又依其異議狀上所繪製現場圖其所駕駛車輛係
    緊鄰前方車輛等情，有異議人異議狀在卷可按（見本院卷第
    2 頁至第3 頁），與證人現場測量該收費站之雙白實線有69
    .7 公 尺長，則異議人當時變換車道之位置，確係已進入雙
    白實線之區域內，堪以認定，是以異議人以前詞置辯，係屬
    卸責之詞，不足採信。
五、從而，本件違規事證已甚明確，異議人未依規定依照標示行
    車之違規行為情事，堪以認定，而原處分機關依上揭法條規
    定，裁處異議人罰鍰共計6,000 元、並記違規點數1 點，其
    認事用法並無違誤之處，異議意旨求為撤銷原裁決，非有理
    由，自應予駁回。
六、據上論斷，應依道路交通案件處理辦法第19 條 ，裁定如主
    文。
中    華    民    國    97    年    2     月    29    日
                  交通法庭    法  官  朱美璘
以上正本證明與原本無異。
如不服本裁定，應於送達後5 日內，向本院提出抗告狀。
                              書記官  谷貞豫
中    華    民    國    97    年    3     月    3     日


司法院資訊處製作；財團法人民間司法改革基金會備份。
